【裁判字號】    98,消債清,68
【裁判日期】    980724
【裁判案由】    聲請清算程序
【裁判全文】
臺灣高雄地方法院民事裁定            98年度消債清字第68號
聲  請  人
即  債務人  乙○○
代  理  人  甲○○
上列當事人因消費者債務清理條例事件聲請清算，本院裁定如下
：
    主  文
聲請人即債務人乙○○自民國九十八年七月二十四日下午四時起
開始清算程序。
命司法事務官進行本件清算程序。
    理  由
一、聲請意旨略以：聲請人即債務人積欠債務達新台幣（下同）
    6,916,980 元，前未曾依「中華民國銀行公會會員辦理消費
    金融案件無擔保債務協商機制」請求共同協商債務清償方案
    ，而於消費者債務清理條例施行後，向最大債權金融機構即
    中國信託商業銀行請求協商，惟該行僅就無擔保債務協商，
    未能就有擔保之房貸一併協商，且協商金額非聲請人所能負
    擔而未成立。又聲請人自民國95年底失業後，一直未找到合
    適工作，後因配偶經商失敗，而自97年3 月起即無法繼續代
    為繳納聲請人之房屋貸款（現房屋已遭拍賣），夫妻二人皆
    處於失業無收入狀況，聲請人雖至97年11月間有工作機會，
    卻又因業主裁員縮編，於97年12月23日起再度失業，經濟陷
    入困境，嗣於98年3 月底領取第一筆失業給付，另自98年4
    月3 日起，固接受多元就業專案輔導就業，目前服務於左營
    區就業服務站，惟月薪僅17,600元，且僅有6 個月之工作機
    會，而有無法清償債務之情，爰請求准予裁定開始清算程序
    等語。
二、按債務人不能清償債務或有不能清償之虞者，得依本條例所
    定清算程序，清理其債務；債務人於法院裁定開始更生程序
    或許可和解或宣告破產前，得向法院聲請清算；法院開始清
    算程序之裁定，應載明其年、月、日、時，並即時發生效力
    ；法院裁定開始更生或清算程序後，得命司法事務官進行更
    生或清算程序，必要時得選任律師、會計師或其他適當之自
    然人或法人一人為監督人或管理人，消費者債務清理條例第
    3條、第80條第1項、第83條第1項、第16條第1項分別定有明
    文。
三、經查：
  (一)聲請人即債務人非從事營業活動之人，主張其有上開債務，
    前依消費者債務清理條例之規定，向最大債權金融機構中國
    信託商業銀行申請協商後，遭該金融機構以協商意願低落為
    由致協商不成立等情，業據聲請人提出債權人清冊、財團法
    人金融聯合徵信中心當事人綜合信用報告、財產歸屬資料清
    單、95、96年度綜合所得稅各類所得資料清單、戶籍謄本、
    非自願離職證明書、前置協商不成立通知書為證（見本院卷
    第8 頁至第11頁、第82頁至第88頁、第15頁、第66頁至第76
    頁、第13頁、第58頁、第31頁），經核並無不符，堪信為真
    實。
  (二)聲請人陳明長期失業，先前固於97年11月間一度就業，嗣又
    因公司業務縮編，於97年12月23日起再度失業，並於98年3
    月底領取第一筆失業給付，另自98年4 月3 日起，已接受多
    元就業專案輔導就業，目前服務於左營區就業服務站，月薪
    為17,600元等情，已提出上開綜合所得稅各類所得資料清單
    、財產歸屬資料清單及非自願離職證明書、勞工保險被保險
    人投保資料表、薪資單等件為證（見本院卷第10頁、第58頁
    至第60頁），經核大致相合，堪信為真。
  (三)聲請人主張其尚須扶養子女3 名及配偶，固提出上開戶籍謄
    本、子女及配偶之所得財產歸屬資料清單為證，惟查，其長
    子業已成年，又其長子及配偶並非無工作能力，尚難認無謀
    生能力而須由聲請人扶養，此部分主張固不足採。然依聲請
    人居住於高雄市，依高雄市98年度最低生活費每人每月11,3
    09元計算其每月個人生活費用，聲請人須每月支出其與2 名
    未成年子女生活費用為22,618元（子女費用以聲請人與配偶
    各負擔2 分之1 計算）（計算式＝11,309元＋〔11,309 元
    x2÷2 〕）。而如以聲請人目前於左營區就業服務站服務，
    每月收入僅為月薪17,600元，則其收入顯難維持上開生活所
    需，遑論償還積欠債權人之債務，故聲請人主張最大債權銀
    行協商之金額非其所能負擔，其有無法清償債務之情，應非
    子虛。繼以聲請人名下雖有房地，惟業經拍賣，且拍賣金額
    尚不足以償還其積欠之有擔保債務，有前開財產歸戶資料及
    公務電話紀錄1 紙、財團法人金融聯合徵信中心當事人綜合
    信用報告1 份可參（見本院卷第15頁、第109 頁、第33頁）
    。從而，聲請人既無足供清償債務之收入及資產，其主張有
    不能清償債務之情事，應堪認定。
四、綜上所述，本件聲請人有無法清償如附表所示債務之情事，
    且其未經法院裁定開始清算程序或宣告破產，業經本院查明
    在案，有查詢表、前案紀錄表各1 份附卷可按，是聲請人聲
    請清算，並無不合，應予准許，爰裁定如主文第一項所示。
    並依上開規定命司法事務官進行本件清算程序，爰裁定如主
    文第二項所示。
五、依消費者債務清理條例第3 條、第80條第1 項、第83條第1
    項，裁定如主文。
中    華    民    國    98    年    7     月    24    日
                  民事第四庭  法    官  楊淑珍
上為正本係照原本作成
本件不得抗告
本裁定已於民國98年7月24日下午4時公告。
中    華    民    國    98    年    7     月    24    日
                              書記官  吳良美
附表：債權人清冊
┌──┬──────────┬────────┬─────────┐
│編號│債權人              │金額（新臺幣）  │  種        類    │
├──┼──────────┼────────┼─────────┤
│一  │中國信託商業銀行    │5,874,000元     │房屋貸款（惟房屋前│
│    │                    │                │已遭拍賣，目前欠款│
│    │                    │                │餘額尚未經聲請人陳│
│    │                    │                │報）              │
├──┼──────────┼────────┼─────────┤
│二  │中國信託商業銀行    │  402,000元     │信用貸款          │
├──┼──────────┼────────┼─────────┤
│三  │聯邦商業銀行        │   23,245元     │信用卡            │
├──┼──────────┼────────┼─────────┤
│四  │荷蘭銀行            │  509,000元     │信用貸款          │
├──┼──────────┼────────┼─────────┤
│五  │荷蘭銀行            │   99,439元     │現金卡（小額信貸）│
├──┼──────────┼────────┼─────────┤
│六  │花旗銀行            │    4,732元     │信用卡            │
├──┼──────────┼────────┼─────────┤
│七  │香港上海匯豐銀行    │    4,564元     │信用卡            │
└──┴──────────┴────────┴─────────┘


司法院資訊處製作；財團法人民間司法改革基金會備份。
